【裁判字號】    90,易,1762
【裁判日期】    900926
【裁判案由】    恐嚇等
【裁判全文】
臺灣高雄地方法院刑事判決                          九十年度易字第一七六二號
    公  訴  人  臺灣高雄地方法院檢察署檢察官
    被      告  戊○○
    選任辯護人  石繼志
右列被告因妨害自由等案件，經檢察官提起公訴（八十九年度偵字第二六三三、五二
二二、五二二三、五二二四號），本院判決如左：
    主  文
戊○○共同散布文字，指摘足以毀損他人名譽之事，處拘役肆拾日，如易科罰金，以
參佰元折算壹日。
    事  實
一、戊○○係甲○○（已另行審結）之友人。緣甲○○為桂林國際投資股份有限公司
    （下稱桂林公司，設於高雄市前金區○○○路二三五號十七樓之六）股東，與桂
    林公司負責人丁○○因股權問題發生爭執，遲遲無法解決，甲○○不思尋正當法
    律途徑解決紛爭，竟與戊○○、丙○○（丙○○部分已另行審結）及其他六名不
    詳姓名之成年人，共同基於意圖散布於眾之犯意聯絡，推由戊○○、丙○○及其
    他六名不詳姓名之成年人，於民國八十九年一月二十七日下午一時三十分許，至
    桂林公司大樓管理室電梯旁之公眾得出入場所，張掛事先備妥之白布條二張，公
    然散布「本人為桂林山水高爾夫俱樂部之主要股東，公司負責人丁○○二、三年
    來未開股東會、董事會，沒提供財務報告給股東，企圖吃掉股本一億元的投資，
    營私、貪瀆及逃稅等不法行徑，用舉白布條方式來抗議」、「丁○○心術不正，
    橫行霸道，侵吞錢財，據為己有，無法無天，喪盡天良，總會受到懲罰，希望立
    即回頭，改過向善」等文字，指摘足以毀損丁○○名譽之事，迄是日下午二時許
    ，戊○○等人始將上述白布條拆下。
二、案經丁○○訴由臺灣高雄地方法院檢察署檢官偵查起訴。
    理  由
一、訊之被告戊○○固不否認前開張掛白布條之情事，但矢口否認有何誹謗之犯行，
    辯稱：因丁○○無誠意處理股權問題，伊等始藉掛白布條提出抗議云云。經查：
    右揭事實，業據證人庚○○、己○○證述綦詳，復有張掛白布條之現場照片二幀
    在卷可稽。再者，告訴人丁○○縱有「二、三年來未開股東會、董事會，沒提供
    財務報告給股東」之情事，惟觀被告與丙○○等人公然以書有「丁○○心術不正
    ，橫行霸道，侵吞錢財，據為己有，無法無天，喪盡天良，總會受到懲罰」等文
    字之白布條張掛於桂林公司大樓管理室電梯旁之公眾得出入場所，顯逾理性柔和
    抗議之程度，亦非法律保護言論自由之範圍。蓋如僅能證明部分之事實，即得以
    極盡不堪悔辱性之文字推演公然散佈於眾，恐非社會公序良俗所能接受，且亦徒
    增社會暴戾之氣，自非法律所得容許，是被告所辯者，尚不足採信。綜上所述，
    本件事證明確，被告之犯行足堪認定。
二、核被告所為，係犯刑法第三百十條第二項之加重誹謗罪。被告與甲○○、丙○○
    及其他不詳姓名成年人六名，就上開加重誹謗犯行間，有犯意聯絡及行為分擔，
    均為共同正犯。爰審酌被告犯罪動機、目的、手段、所生損害及其他一切情狀，
    量處如主文所示之刑。又被告犯罪行為後，刑法第四十一條業經立法院於九十年
    一月四日修正為第四十一條第一項︰「犯最重本刑為五年以下有期徒刑之刑之罪
    ，而受六個月以下有期徒刑或拘役之宣告，因身體、教育、職業、家庭之關係或
    其他正當事由，執行顯有困難者，得以一元以上三元以下折算一日，易科罰金。
    」，並經總統於九十年一月十日公布施行，將易科罰金之適用範圍擴大為最重本
    刑五年以下有期徒刑之罪，而易服勞役及期間、數罪併罰之定執行刑、緩刑及易
    以訓誡、易科罰金各事項，均應依新法（最高法院二十四年七月民刑庭總會（二
    ）意旨參照），本件被告行為後法律既有變更，雖其所犯之罪原在得易科罰金之
    適用範圍，仍應依刑法第二條第一項前段之規定，併諭知易科罰金之折算標準。
    段之規定，併諭知易科罰金之折算標準。至被告與丙○○等人用以供犯所用之白
    布條二條，已交由告訴人收執，非被告等人所有，自無庸諭知沒收。
三、公訴意旨略以：被告戊○○與甲○○、丙○○、辛○○、乙○○共同基於犯意之
    聯絡，於八十九年一月十九日上午十時許，推由被告及丙○○、辛○○、乙○○
    前往桂林公司，向該公司員工庚○○、己○○嚇稱：「若丁○○不出面，便要在
    公司處所張掛白布條，指摘丁○○營私、逃稅、毀謗丁○○名譽」諸語，因認被
    告涉犯刑法第三零五條之恐嚇罪嫌云云。
四、按犯罪事實應依證據認定之，無證據不得推定其犯罪事實。又不能證明被告犯罪
    者，應諭知無罪之判決，刑事訴訟法第一百五十四條、第三百零一條第一項分別
    定有明文。又事實之認定，應憑證據，如未能發現相當證據，或證據不足以證明
    ，自不能以推測或擬制之方法，為裁判基礎（最高法院四十年台上字第八六號判
    例參照）；且認定犯罪事實所憑之證據，雖不以直接證據為限，間接證據亦包括
    在內，然而無論直接證據或間接證據，其為訴訟上之證明，須於通常一般之人均
    不致有所懷疑，而得確信其為真實之程度者，始得據為有罪之認定，倘其證明尚
    未達到此一程度，而有合理之懷疑存在而無從使事實審法院得有罪之確信時，即
    應由法院為諭知被告無罪之判決（最高法院七十六年台上字第四九八六號判例參
    照）。次按，刑法第三百零五條恐嚇罪之構成要件，依最高法院五十二年台上字
    第七五一號判例「刑法第三百零五條之恐嚇罪，所稱以加害生命、身體、自由、
    名譽、財產之事，恐嚇他人者，係指以使人生畏怖心為目的，而通知將加惡害之
    旨於被害人而言。」所認，均必須以被害人因行為人以將來之惡害通知而心生畏
    懼，行為人方有該當，易言之，倘行為人以將來之惡害對被害人通知結果，被害
    人心理並未產生任何不安，是其安全顯未生危害，行為人即因其實施恐嚇行為而
    不生「致生危害於安全」之結果，而不成立本罪。至於被害人是否心生畏懼，並
    非一般人感官之所得察覺，而係被害人想像上或評價上存在之概念，故應以被害
    人主觀之感受為其判斷標準，不能以一般人之標準為之判斷被害人是否因受將來
    惡害之通知而心生畏懼，合先敘明。
五、經查：證人庚○○、己○○於八十九年五月十八日檢察官偵訊時，全然未提及被
    告及丙○○、辛○○、乙○○等人有何恐嚇行止。而告訴人丁○○迭經本院合法
    傳喚均拒不到庭，且遍查卷證資料，亦無其聽聞被告及丙○○、辛○○、乙○○
    等人上開陳述後有何心生畏懼之指訴。退步言，縱被告及丙○○、辛○○、乙○○等人確曾口出上開諸語，然核其內容係針對公司負責人黃述正與他人之糾紛，
    耳聞話語之員工庚○○、己○○是否會因而生懼，已非無疑？又縱該公司員工將
    上開意旨轉達予告訴人丁○○，衡諸告訴人丁○○於當天即寄發存證信函予甲○○表達不滿，足認告訴人丁○○誠無因被告及丙○○、辛○○、乙○○等人表示
    ：「若丁○○不出面，便要在公司處所張掛白布條，指摘丁○○營私、逃稅、毀
    謗丁○○名譽」，即生畏怖之心，揆諸前揭說明，告訴人丁○○或員工庚○○、
    己○○均未因被告及丙○○、辛○○、乙○○等人之前開通知致心生畏懼，被告
    所為自與刑法第三百零五條恐嚇罪之構成要件有間。此外，復查無其他積極證據
    足認被告有何恐嚇情事，應認此部分罪嫌不足，惟公訴意旨認與前開論罪科刑部
    分有牽連犯之裁判上一罪關係，爰不另為無罪判決之諭知。
據上論斷，應依刑事訴訟法第二百九十九條第一項前段，刑法第三百十條第二項、第
二十八條、第二條第一項前段、修正後第四十一條第一項前段，罰金罰鍰提高標準條
例第一條前段、第二條，判決如主文。
本案經檢察官張啟祥到庭執行職務。
中    華      民      國      九十    年      九      月      二十六    日
                                  臺灣高雄地方法院刑事第七庭
                                      法  官  何  秀  燕
右正本證明與原本無異。
如不服本判決，應於判決送達後十日內，向本院提出上訴狀。
                                      書記官  邱  靜  銘
中    華      民      國      九十    年      九      月      二十六    日
附錄本案判決論罪科刑之法條
中華民國刑法第三百一十條第二項：
散布文字、圖畫犯前項之罪者，處二年以下有期徒刑、拘役或一千元以下
罰金。


司法院資訊處製作；財團法人民間司法改革基金會備份。
